【裁判字號】    90,台上,1220
【裁判日期】    900308
【裁判案由】    違反公司法
【裁判全文】
最高法院刑事判決                                九十年度台上字第一二二○號
    上  訴  人  甲○○
右上訴人因違反公司法案件，不服台灣高等法院高雄分院中華民國八十七年十一月三
十日第二審判決( 八十七年度上訴字第二○八六號，起訴案號：台灣高雄地方法院檢
察署八十七年度偵字第二八八七號 )，提起上訴，本院判決如左：
    主  文
原判決撤銷，發回台灣高等法院高雄分院。
    理  由
本件原判決引用第一審判決書記載之事實、證據及理由，認定上訴人甲○○為設於高
雄縣岡山鎮○○路九十五巷八號甲錦企業股份有限公司(下稱甲錦公司)之負責人，於
民國八十四年間，為邀集鄭林雲淑、郭振榮、鄭金獅、朱玉枝、林蕭也收、林臧常、
郭月娥、郭振源、蔡慶裕、鄭柔莉等人共同籌組甲錦公司，明知所申請設立之公司資
本額新台幣（下同）四千萬元，須按股東出資比例收足股款後，應先存入銀行，取得
銀行出具之存款證明，始能交由會計師查核簽證，據以向經濟部申請公司設立，乃竟
未事先向各股東收足實際應繳之股款，卻利用其友人李王秋月之夫李文吉任職於高雄
區中小企業銀行岡山分行經理之便，於八十四年十二月十九日，先以甲錦公司名義向
該銀行開設活期存款之戶頭，再由其以個人名義向李王秋月借款三千九百五十萬元，
另自籌五十萬元，湊足四千萬元存入該銀行甲錦公司之帳戶內，取得該銀行出具之存
款額證明後，即以形式上表明已收足股款之文件，交與僅負責書面審查之會計師李善
餘簽證，作出會計查核報告書，向經濟部申請准予設立甲錦公司，並於經濟部尚未核
准其設立前之同年月二十二日，將帳戶款項提出歸還李王秋月，使經濟部因此陷於錯
誤，於同年月二十七日准其設立，並核發甲錦公司之公司執照等情。因而維持第一審
論處上訴人為公司負責人，明知公司應收之股款，股東並未實際繳納，而以申請文件
表明收足罪刑，並宣告緩刑三年之判決，駁回上訴人在第二審之上訴，固非無見。
惟查：(一)、審理事實之法院，對於案內與論罪科刑、罪名成立與否有關之一切證據，
除認為不必要者外，均應詳為調查，然後基於調查所得之心證以為判斷之基礎；苟與
待證事實有重要關係，在客觀上認為應行調查之證據，又非不易調查或不能調查，而
未依法加以調查，率予判決者，即有刑事訴訟法第三百七十九條第十款規定所稱應於
審判期日調查之證據未予調查之違法。原審卷附台灣高等法院高雄分院有關上訴人之
全國前案紀錄表（原審卷第十頁），記載上訴人曾因詐欺罪，經原審法院於八十二年
五月三十一日以八十二年度上易字第四一三號刑事判決判處有期徒刑四月確定，並載
明八十四年一月二十七日入監執行，指揮書執畢日期為八十四年五月二十六日。該項
資料記載之內容是否無訛，該案所宣告之有期徒刑，是否已執行完畢及其日期為何？
攸關上訴人是否為累犯及是否符合緩刑條件而得予宣告緩刑之認定，原審未詳加究明
釐清，即予以判決併為緩刑之宣告，尚嫌速斷，其審理猶有未盡。(二)、有罪之判決書
，對於被告有利之證據不採納者，應說明其理由，為刑事訴訟法第三百十條第二款所
明定。故有罪判決書對於被告有利之證據，如不加採納，必須說明其不予採納之理由
，否則即難謂無判決不備理由之違誤。證人即甲錦公司之股東郭振榮於第一審中證稱
當時先委託上訴人去借錢，等公司成立開始動工後，各股東就陸續還錢等語。林臧常
亦證稱有委託上訴人向外借款，有陸續清償，並繳納期間內之利息約一萬多元等語（
第一審卷第二十四頁正面、第四十頁背面、第四十一頁正面）。凡此與上訴人所辯係
股東委託伊先向外借款繳納股款，並非未向各股東收足股款云云之辯解，是否真實可
採之判斷至有關係。原審對上開有利於上訴人之證據未予究明採納，復未說明何以不
足採為上訴人有利認定之理由，亦有理由不備之可議。以上或為上訴意旨所指摘，或
為本院得依職權調查之事項，上訴意旨指摘原判決不當，尚非全無理由，應認原判決
有撤銷發回更審之原因。
據上論結，應依刑事訴訟法第三百九十七條、第四百零一條，判決如主文。
中      華      民      國     九十     年      三      月      八      日
                              最高法院刑事第四庭
                                  審判長法官  董  明  霈
                                        法官  丁  錦  清
                                        法官  林  茂  雄
                                        法官  王  居  財
                                        法官  張  祺  祥
      右正本證明與原本無異
                                              書  記  官
中      華      民      國     九十     年      三      月     十四     日


司法院資訊處製作；財團法人民間司法改革基金會備份。
